【裁判字號】    94,簡,417
【裁判日期】    950127
【裁判案由】    地價稅
【裁判全文】
高雄高等行政法院裁定
                                       94年度簡字第417號
原      告  甲○○
被      告  雲林縣稅捐稽徵處
代  表  人  乙○○  處長
上列當事人間因地價稅事件，原告向本院提起行政訴訟。本院裁
定如下︰
    主  文
原告之訴駁回。
訴訟費用由原告負擔。
    理  由
一、按起訴不備其他要件，行政法院應以裁定駁回之，行政訴訟
    法第一百零七條第一項第十款定有明文。又「人民因中央或
    地方機關之違法行政處分，認為損害其權利或法律上之利益
    ，經依訴願法提起訴願而不服其決定，或提起訴願逾三個月
    不為決定，或延長訴願決定期間逾二個月不為決定者，得向
    高等行政法院提起撤銷訴訟。」行政訴訟法第四條第一項定
    有明文。是依行政訴訟法第四條規定向高等行政法院提起撤
    銷訴訟，須經訴願之前置程序始得為之，如其未經訴願程序
    或已提起訴願，惟於訴願處理期限內，訴願決定機關尚未作
    出決定時，遽行提起撤銷訴訟，其起訴即屬不備要件，行政
    法院應以裁定駁回之。
二、原告起訴略以：原告並非訴外人王昌所有坐落雲林縣斗六市
    ○○○段五八七號地號土地之管理人，被告逕以原告為系爭
    土地管理人而對原告課徵地價稅，並以原告未繳納地價稅而
    率以查扣原告於金融機構之存款，則被告混淆主體之不同性
    ，顯然違反，爰請求撤銷被告民國（下同）九十四年十一月
    二日雲稅土字第○九四○○五五三八六號函之行政處分。
三、經查，訴外人王昌所有坐落雲林縣斗六市○○段五八七地號
    土地，前經被告依查得之資料而認定原告為該土地之使用人
    ，乃依土地稅法第四條第一項及財政部八十三年六月二十九
    日台財稅第八三一五九九五０二號函釋規定，就原告使用該
    土地之面積，計算其應繳之地價稅額，而對原告課徵八十八
    年至九十四年地價稅在案。惟原告分別於九十四年十月十四
    日、九十四年十一月七日、九十四年十一月十四日提出異議
    狀申請撤銷應負代繳之各年地價稅核課處分，並請撤銷法務
    部行政執行署嘉義行政執行處九十四年十月十七日嘉執丁九
    十四年地稅執字第○○○二二一六一號函。被告查明後分別
    於九十四年十一月二日以雲稅土字第○九四○○五五三八六
    號函復原告，略以：原告為上開系爭土地之使用人，依土地
    稅法第四條規定，主管稽徵機關得定土地使用人負責代繳其
    使用部分之地價稅等語，並檢附原告代繳八十八至九十四年
    地價稅更正稅額明細表及九十四年地價稅繳款書乙份送達原
    告，固有原告聲明異議書與異議狀、被告前揭函文及法務部
    行政執行署嘉義行政執行處九十四年十月十七日嘉執丁九十
    四年地稅執字第○○○二二一六一號函附於原處分卷可稽。
    然訴願法第八十五條第一項及第二項規定，訴願之決定，自
    收受訴願書之次日起，應於三個月內為之，而依訴願法第五
    十七條但書規定補送訴願書者，訴願決定自補送之次日起算
    。查原告於九十四年十一月三十日向本院提起行政訴訟，請
    求撤銷被告之處分，惟本院受理原告之訴狀後，於九十四年
    十二月七日以高行真紀審二九四簡○○四一七字第○九四○
    ○○八五八四號函詢原告，是否有針對被告之原處分或異議
    決定提起訴願，經原告於九十四年十二月十五日回覆本院，
    其已於九十四年十二月十二日向雲林縣政府提起訴願，目前
    雲林縣政府尚未作出訴願決定；嗣本院再以九十五年一月十
    日高行真紀審二九四簡○○四一七字第○九五○○○○一八
    一號函詢雲林縣政府是否受理原告之訴願，經雲林縣政府於
    九十五年一月十二日以府行法字第○九五○○○二九一四號
    函覆以：本府於九十四年十二月十四日收受原告訴願書，並
    於九十四年十二月十九日通知補正，原告業於九十四年十二
    月二十七日補正完成，本府於九十四年十二月二十九日以府
    行法字第○九四○一三一三一一號函請被告答辯中等語，復
    有本院於九十四年十二月七日高行真紀審二九四簡○○四一
    七字第○九四○○○八五八四號函、九十五年一月十日高行
    真紀審二九四簡○○四一七字第○九五○○○○一八一號函
    、原告九十四年十二月十五日之行政訴訟呈報狀及雲林縣政
    府九十五年一月十二日府行法字第○九五○○○二九一四號
    函附卷可按。準此，原告係於九十四年十二月十四日向訴願
    機關提起訴願，是案件刻正由雲林縣政府處理中，迄今尚未
    逾三個月之處理期限，是原告應待訴願決定機關作出訴願決
    定，或提起訴願逾三個月不為決定，或延長訴願決定期間逾
    二個月不為決定時，始得依行政訴訟法第四條第一項規定向
    高等行政法院提起撤銷訴訟。從而原告於訴願機關未有怠於
    為訴願決定之情形下，逕行提起本院提起本件撤銷訴訟，揆
    諸首揭規定，即屬不備起訴要件，自難認為合法，應予駁回
    。
四、依行政訴訟法第一百零七條第一項第十款、第一百零四條、
    民事訴訟法第九十五條、第七十八條，裁定如主文。
中    華    民    國    95    年     1    月   27     日
                  第三庭      法  官   邱政強
以上正本係照原本作成。
如不服本裁定，應於送達後10日內，向本院提出抗告狀並表明抗
告理由，如於本裁定宣示後送達前提起抗告者，應於裁定送達後
10日內補提抗告理由書（須按他造當事人人數附繕本）。
提起抗告應繳納送達用雙掛號郵票6份（每份34元）。
中    華    民    國    95    年     1    月   27     日
                              書記官   藍慶道
附註:
行政訴訟法第235條（第1項、第2項）:
對於適用簡易程序之裁判提起上訴或抗告，須經最高行政法院之
許可。
前項許可，以訴訟事件所涉及之法律見解具有原則性者為限。


司法院資訊處製作；財團法人民間司法改革基金會備份。
